【裁判字號】    99,交簡上,112
【裁判日期】    991014
【裁判案由】    公共危險
【裁判全文】
臺灣臺南地方法院刑事判決           99年度交簡上字第112號
上  訴  人
即  被  告  甲○○
上列上訴人因公共危險案件，不服本院99年度交簡字第1264號，
中華民國99年6 月17日第一審簡易判決（聲請簡易判決處刑案號
：臺灣臺南地方法院檢察署99年度偵字第7714號），提起上訴，
上訴人就被訴事實為有罪之陳述，本院管轄之第二審合議庭裁定
進行簡式審判程序，判決如下：
    主    文
原判決撤銷。
甲○○服用酒類，不能安全駕駛動力交通工具而駕駛，累犯，處
罰金新臺幣陸萬元，如易服勞役，以新臺幣壹仟元折算壹日。
    事    實
一、甲○○曾於民國86年間因違反肅清煙毒條例等案件，經本院
    86年度訴字第967 號判處有期徒刑3 年4 月、4 月（應執行
    有期徒刑3 年6 月）；於87年間，因違反肅清煙毒條例案件
    ，經本院87年度訴字第544 號判處有期徒刑3 年6 月；於89
    年9 月20日因縮短刑期假釋出監，後遭撤銷假釋入監執行殘
    刑，嗣經本院96年度聲減字第649 號裁定減刑為有期徒刑1
    年8 月、2 月（應執行有期徒刑1 年9 月）、1 年9 月，於
    96年7 月16日縮刑期滿執行完畢。詎仍不知悔改，於99年4
    月14日0 時許，在臺南縣永康市○○○路459 號路旁飲酒，
    酒後已達不能安全駕駛動力交通工具之程度，竟仍於是日2
    時20分許，駕駛車號9GU－760號重型機車離開，於是日2 時
    30分許，行經臺南縣永康市○○路155 巷19弄4 號丙○○住
    處附近，無故徒手拍打丙○○停放路邊車號ZK－8853號自小
    貨車，丙○○在屋內聞聲外出察看上前制止，詎甲○○竟駕
    駛該機車欲衝撞丙○○，幸丙○○及時閃避，甲○○僅撞及
    上開自小貨車車尾，致其人車倒地並造成前開自小貨車左後
    方車燈損壞（毀損部分未據告訴），丙○○見狀，即請其妻
    報警，並上前制止甲○○，然甲○○竟徒手毆打丙○○致受
    有左眼角瘀血、左邊屁股及大腿疼痛等傷害（傷害部分未據
    告訴），嗣警到場處理，於當日4 時3 分許對甲○○實施酒
    測，測得其吐氣所含酒精成分每公升0.80毫克（MG/L）而查
    獲。
二、案經臺南縣警察局永康分局報請臺灣臺南地方法院檢察署檢
    察官偵查後聲請以簡易判決處刑。
    理    由
一、本件被告甲○○於本院審理中就被訴事實為有罪之陳述，經
    審判長告知被告簡式審判程序之旨，並聽取檢察官及被告之
    意見後，由本院依刑事訴訟法第273 條之1 第1 項規定，裁
    定進行簡式審判程序，合先敘明。
二、訊據被告對於上揭犯罪事實均坦承不諱，核與證人丙○○於
    警詢之證述情節相符，並有臺南縣警察局永康分局道路交通
    事故當事人酒精測定紀錄表1 紙及刑法第185 條之3 案件測
    試觀察紀錄表1 紙在卷可佐。依本院職務上所已知之交通部
    運輸研究所99年9 月17日運安字第0990011062號函附該所79
    年8 月「駕駛人行為反應之研究－酒醉駕車對駕駛行為之分
    析研究」記載：呼氣中酒精濃度每公升含量為0.25毫克，即
    相當於血液中酒精濃度（BAC）百分之0.05，BAC達百分之
    0.03 至百分之0.05時，對駕駛能力之影響為：多數駕駛人
    心境逐漸變幻不定，視覺與反應靈敏性減弱，對速度及距離
    的判斷力差。對心理行為影響為：觀察力逐漸欠缺，心情漸
    趨輕鬆，自信心增加，多話，精神狀態處於陶醉感。BAC
    到達百分之0.05至百分之0.08時，對駕駛能力之影響為：反
    應遲鈍，駕駛能力受損，遲而不決或決而不行。對心理行為
    之影響為：情緒鬆弛，感情與行為趨向誇張，肌肉不協調，
    精神處於興奮狀態。BAC到達百分之0.08至百分之0.15時
    ，對駕駛能力之影響為：判斷力嚴重受到影響，體能與精神
    協調受損，駕駛之體能困難增加。對心理行為之影響為：產
    生情緒異常現象，步伐不平穩，言語不清，反應惡劣，記憶
    及判斷力受損，精神處於錯亂狀態。BAC超過百分之0.15
    時，對駕駛能力之影響為：視線搖晃，駕駛已進入恍惚狀態
    ，判斷及理解遭到扭曲，駕駛不穩定。對心理行為之影響為
    ：意識不明，嘔吐，站、走及講話困難，責任感喪失，精神
    處於麻痺狀態。BAC超過百分之0.5時，對駕駛人能力之影
    響為：無法開車。對心理行為之影響為：爛醉如泥，失去知
    覺可能致死，精神處於昏睡狀態。被告於本件所測得之吐氣
    所含酒精成分為每公升0. 80毫克，相當於血液中酒精濃度
    （BAC）百分之0.160，依上開說明，其視線搖晃，判斷及理
    解能力均受到相當程度之影響而減退，駕駛能力呈不穩定狀
    態；並參酌被告於警詢時有意識模糊，注意力無法集中情形
    ，有前開警製刑法第185 條之3 案件測試觀察紀錄表可參，
    足見被告確已達於不能安全駕駛動力交通工具程度，而仍駕
    車。本案事證已經明確，被告犯行堪予認定，應依法論科。
三、核被告所為，係犯刑法第185 條之3 之服用酒類不能安全駕
    駛動力交通工具而駕駛罪。被告曾於86年間因違反肅清煙毒
    條例案件，經本院86年度訴字第967 號判處有期徒刑3 年4
    月、4 月（應執行有期徒刑3 年6 月）；於87年間，因違反
    肅清煙毒條例案件，經本院87年度訴字第544 號判處有期徒
    刑3 年6 月；於89年9 月20日因縮短刑期假釋出監，後遭撤
    銷假釋入監執行殘刑，嗣經本院96年度聲減字第649 號裁定
    減刑為有期徒刑1 年8 月、2 月（應執行有期徒刑1 年9 月
    ）、1 年9 月，於96年7 月16日縮刑期滿執行完畢，有臺灣
    臺南地方法院檢察署刑案資料查註紀錄表及臺灣高等法院被
    告前案紀錄表在卷可按。其於受此有期徒刑之執行完畢後，
    5 年內故意再犯本件有期徒刑以上之刑之罪，為累犯，應依
    刑法第47條第1 項規定，依法加重其刑。原審據此量處被告
    有期徒刑6 月，固非無見。惟按，法律上屬於自由裁量之事
    項，並非概無法律性之拘束。自由裁量係於法律一定之外部
    性界限內使法官具體選擇以為適當之處理；因此在裁量時，
    必須符合所適用之法規之目的。更進一步言，須受法律秩序
    之理念所指導，此亦即所謂之自由裁量之內部性界限。又刑
    事科刑判決旨在實現刑罰權之分配正義，故法院對有罪被告
    之科刑，應符合罪刑相當之原則，使輕重得宜，罰當其罪，
    以契合社會之法律感情，此所以刑法第57條明定科刑時應審
    酌一切情狀，尤應注意該條所列10款事項以為科刑輕重之標
    準，依刑事訴訟法第310 條第3 款規定，並應將所審酌之具
    體情形，記載於判決書理由內，否則即難謂無判決不載理由
    之違法（最高法院80年台非字第473 號判例、95年度台上字
    第3880號判決參照）。查原審於論罪科刑時，並未就其依刑
    法第57條所應審酌之具體情形，記載於判決書理由內，已有
    判決不載理由之違法，且本件被告雖有如事實欄所載前科，
    然其前未曾有酒醉駕車刑事紀錄，本件被告係駕駛機車行駛
    於一般道路，查獲後測得吐氣所含酒精成分為每公升0.80毫
    克，犯罪情節及對於公眾交通往來所生危險未至十分嚴重程
    度，犯後坦承犯行，態度尚稱良好，原審遽而量處有期徒刑
    6 月，綜依被告犯罪動機、手段、品行、違反義務之程度、
    犯罪所生之危險、所侵害法益之輕重程度及犯後態度等而為
    全面之斟酌，堪認原審就本案被告所宣告之刑，與同等行為
    於司法機關所受一般、普遍之評價程度，並非一致，而有罪
    刑不相當及與一般人民法律情感未合之情形，難謂符合比例
    原則、平等原則及罪刑相當原則，要非允當。被告上訴以原
    審量刑過重，請求從輕量刑等語，為有理由，應由本院將原
    判決予以撤銷改判。爰審酌被告有如事實欄所載之前科，酒
    後駕車，增加用路人無端風險，亦有危及自身安全之虞，詎
    被告不知警惕檢束，於檢測之呼氣中所含酒精濃度高達每公
    升0.80毫克之情形下，仍駕駛機車行駛於道路上，雖幸未釀
    致交通事故，惟仍具有潛在危險之犯罪情節，犯後自白犯罪
    態度尚稱良好與前無酒醉駕車刑事紀錄等一切情狀，量處如
    主文所示之刑，並諭知易服勞役之折算標準，以示懲儆。
據上論斷，應依刑事訴訟法第455 條之1 第1 項、第3 項、第
369 條第1 項前段、第364 條、第273 條之1 第1 項、第299 條
第1 項前段，刑法第185 條之3 、第47條第1 項、第42條第3 項
，刑法施行法第1 條之1 第1 項，判決如主文。
本案經檢察官乙○○到庭執行職務。
中    華    民    國    99    年    10    月    14    日
                  刑事第十三庭  審判長法  官  吳勇輝
                                      法  官  程克琳
                                      法  官  熊祥雲
以上正本證明與原本無異。
本判決不得上訴。
                                      書記官  柯貞如
中    華    民    國    99    年    10    月    14    日
附錄本案論罪科刑法條全文
中華民國刑法第185 條之3
服用毒品、麻醉藥品、酒類或其他相類之物，不能安全駕駛動力
交通工具而駕駛者，處1 年以下有期徒刑、拘役或科或併科15萬
元以下罰金。

司法院資訊處製作；財團法人民間司法改革基金會備份。
